臺灣基隆地方法院民事裁定  
109年度監宣字第160號
聲  請  人  張惠敏  

相對人即受
監護宣告人  吳來發  

利害關係人  吳欣樺  

上列聲請人聲請對相對人為監護宣告事件，本院裁定如下：   
    主    文
宣告吳來發（男、民國00年0月00日生、身分證統一編號：Z0000
00000號）為受監護宣告之人。
選定張惠敏（女、民國00年0月0日生、身分證統一編號：Z00000
0000號）為受監護宣告之人之監護人。
指定吳欣樺（女、民國00年0月0日生、身分證統一編號：Z00000
0000號）為會同開具財產清冊之人。
聲請費用新臺幣壹仟元由受監護宣告之人負擔。
    理    由
一、聲請意旨略以：聲請人之配偶即相對人吳來發於民國109年1
    月間因腦中風，致不能為意思表示或受意思表示，為此聲請
    對其為監護之宣告，並聲請選任聲請人為監護人及指定利害
    關係人吳欣樺為會同開立財產清冊之人等語。
二、按對於因精神障礙或其他心智缺陷，致不能為意思表示或受
    意思表示，或不能辨識其意思表示之效果者，法院得因本人
    、配偶、四親等內之親屬、最近一年有同居事實之其他親屬
    、檢察官、主管機關或社會福利機構之聲請，為監護之宣告
    ，民法第14條第1項定有明文。次按受監護宣告之人應置監
    護人；法院為監護之宣告時，應依職權就配偶、四親等內之
    親屬、最近一年有同居事實之其他親屬、主管機關、社會福
    利機構或其他適當之人選定一人或數人為監護人，並同時指
    定會同開具財產清冊之人；法院選定監護人時，應依受監護
    宣告之人之最佳利益，優先考量受監護宣告之人之意見，審
    酌一切情狀，並注意下列事項：㈠受監護宣告之人之身心狀
    態與生活及財產狀況。㈡受監護宣告之人與其配偶、子女或
    其他共同生活之人間之情感狀況。㈢監護人之職業、經歷、
    意見及其與受監護宣告之人之利害關係。㈣法人為監護人時
    ，其事業之種類與內容，法人及其代表人與受監護宣告之人
    之利害關係，民法第1110條、第1111條第1項及第1111條之1
    亦分別定有明文。
三、經查：
　㈠聲請人主張之前揭事實，業據其提出戶籍謄本為證。又經本
    院依職權函請長庚醫療財團法人基隆長庚紀念醫院醫師對相
    對人之精神狀態為鑑定，其鑑定結果略以：吳員（即相對人
    ）近半年來「血管性失智症」持續惡化，腦部功能嚴重受損
    ，語言表達能力功能缺損，對時間、地方以及人物之適當辨
    識能力嚴重減退。此外，吳員目前之飲食、沐浴、更衣等日
    常生活起居，皆需要專人24小時全日照護。吳員於受鑑定時
    肢體功能退化，需要以助行器協助行走，對外界事物之適當
    知覺理會能力嚴重減損，雙眼無神，接受、維持及保存外界
    訊息之能力嚴重缺損，語言表達功能缺損，口齒不清，無正
    常之口語表達能力，欠缺管理處分自己財產之經濟活動能力
    ，且無法與人正常溝通及交流，社會功能嚴重缺損。吳員臨
    床失智評定量表（CDR）得分僅2分、簡短式智能評估為12分
    、認知功能障礙篩檢量表則為43分，評估認知功能中度受損
    。綜合以上所述，吳員之過去生活史、疾病史、身體檢查及
    精神狀態檢查結果，認為吳員因「血管性失智症」，目前心
    智年齡在3歲以上至未滿6歲之間，致其為意思表示、受意思
    表示和辨識其意思表示效果之能力已達「完全不能」之程度
    ，可為「監護宣告」等語，有長庚醫療財團法人基隆長庚紀
    念醫院110年1月26日長庚院基字第1100100057號函附精神鑑
    定報告書在卷可稽。綜合上情，足認相對人確因心智缺陷，
    已達不能為意思表示或受意思表示之程度。從而，聲請人聲
    請對相對人為監護之宣告，為有理由，應予准許。
　㈡本院為審酌相對人之最佳利益，選任適任之監護人及開具財
    產清冊人之人選，依職權囑託基隆市政府社會處對聲請人、
    相對人及利害關係人為訪視調查，其綜合評估及具體建議略
    以：1.監護意願評估：聲請人表示有意願擔任監護人，並了
    解且能解釋監護人之責任與義務。2.監護能力評估：監護人
    雖患有心臟病，但現固定於醫院回診及服藥，並未影響執行
    監護權之事項，本次訪視狀況良好，現為相對人之主要照顧
    者且共同居住，非常了解相對人之身心理狀況及生活相處模
    式；聲請人從事服務業收入每月25,000元。3.監護時間評估
    ：聲請人與相對人共同生活及互相協助。4.監護環境評估：
    聲請人以現有住處與相對人共同生活，希望能於未來安排相
    對人接受機構全日型照顧。5.監護規劃評估：聲請人協助相
    對人管理財產以支付其生活所需費用。另利害關係人吳欣樺
    工作穩定，身心狀況良好，無不利事項，並有意願擔任會同
    開具財產清冊人，對會同開具財產清冊人之責任與義務亦清
    楚了解且能解釋。吳欣樺每周返家探望相對人給予關心及情
    緒支持，並協助處理生活相關事項，故建議由聲請人擔任監
    護人，並由吳欣樺擔任會同開具財產清冊人等語，有基隆市
    政府109年9月25日基府社障貳字第1090245954號函附成年監
    護訪視調查評估報告在卷可參。
　㈢本院參酌前揭訪視報告及卷內相關事證，認聲請人為相對人
    之妻，其係因相對人為其孫吳仲軒之監護人，考量相對人之
    身體狀況，聲請人為協助相對人處理吳仲軒之房貸問題，爰
    提出本件聲請，監護動機單純，且其長期與相對人同住，現
    亦為相對人之主要照顧者，對相對人照顧妥適，彼此依附關
    係親密，自適宜擔任相對人之監護人；而利害關係人吳欣樺
    則為相對人之女，亦為相對人之至親，為協助辦理法律相關
    事宜，願意擔任會同開具財產清冊之人，擔任意願單純，且
    對相對人現況也有一定了解。參以相對人之其餘子女吳德宏
    、吳青霞均同意由聲請人擔任監護人，並由吳欣樺擔任會同
    開具財產清冊之人，有聲請人提出之親屬會議同意書在卷可
    稽，故本院審酌上情，認由聲請人擔任監護人，應符合受監
    護宣告之人之最佳利益，爰選定聲請人為監護人，並指定吳
    欣樺為會同開具財產清冊之人。另監護人張惠敏應依據民法
    第1113條準用同法第1099條第1項之規定，對於受監護宣告
    之人即相對人之財產，會同吳欣樺於2個月內開具財產清冊
    ，並陳報法院，併此敘明。
四、依家事事件法第164條第2項，裁定如主文。
中　　華　　民　　國　　110 　年　　2 　　月　　18　　日
　　　　　　　　　家事法庭法  官　王美婷 
以上正本係照原本作成。
如不服本裁定，應於送達後十日內向本院提出抗告狀，並繳納抗
告費新臺幣1千元。
中　　華　　民　　國　　110 　年　　2 　　月　　18　　日
　　　　　　　　　　　　  書記官　施鴻均